【裁判字號】    99,交聲,1847
【裁判日期】    991230
【裁判案由】    違反道路交通管理處罰條例聲明異議
【裁判全文】
臺灣桃園地方法院交通事件裁定        99年度交聲字第1847號
原處分機關  交通部公路總局臺北區監理所
異  議  人
即受處分人  林振成
上列異議人即受處分人因違反道路交通管理處罰條例案件，對於
交通部公路總局臺北區監理所中華民國99年11月23日所為之處分
（原處分案號：北監自裁字第裁40-C00000000號），聲明異議，
本院裁定如下：
    主  文
原處分撤銷。
林振成汽車駕駛人，駕駛汽車經測試檢定酒精濃度超過規定標準
，處罰鍰新臺幣壹萬玖仟伍佰元。
    理  由
一、按汽車駕駛人飲用酒類或其他類似物後其吐氣所含酒精濃度
    超過每公升0.25毫克或血液中酒精濃度超過百分之0.05以上
    ，不得駕車；又汽車駕駛人，駕駛汽車經測試檢定有酒精濃
    度超過規定標準之情形者，處新臺幣（下同）15000 元以上
    60000 元以下罰鍰，並當場移置保管該汽車及吊扣其駕駛執
    照1 年，並應接受道路交通安全講習，道路交通安全規則第
    114 條第2 款、道路交通管理處罰條例第35條第1 項第1 款
    、第24條第1 項第2 款分別定有明文。
二、原處分意旨略以：異議人即受處分人林振成於民國98年9 月
    17日22時52分許，駕駛車牌號碼Z3-4719 號自小客車，行經
    新北市○○區○○路時，因汽車駕駛人酒精濃度超過規定標
    準（0.55以上）之違規，為警當場舉發外，所涉公共危險刑
    事案件部分經送臺灣板橋地方法院檢察署偵辦，業經該署檢
    察官為緩起訴處分，異議人之違規行為亦經本院以99年度交
    聲字第220 號裁定吊扣小型普通車駕駛執照一年，並應接受
    道路交通安全講習；茲異議人上開刑事緩起訴期間業於99年
    10月8 日期滿，緩起訴未據撤銷，受處分人最終免於刑事處
    罰，爰再依行政罰法第26條第2 項及道路交通管理處罰條例
    第35條第1 項第1 款規定，裁處受處分人罰鍰49500 元。
三、異議意旨略以：受處分人於上開時間、地點酒後駕車，業經
    檢察官為緩起訴處分，繳納罰金3 萬元，基於一事不二罰原
    則，難以接受處分機關再為49500 元罰鍰之處分，為此聲明
    異議。
四、經查：
（一）異議人前揭時、地因酒後駕車，為警測得其呼氣酒精濃度
      達每公升0.90毫克，經臺灣板橋地方法院檢察署檢察官於
      98年9 月24日以98年度速偵字第5490號為緩起訴處分，緩
      起訴期間為1 年，並命受處分人應於緩起訴處分確定後3
      個月內，向國庫支付30000 元，並自收受執行緩起訴處分
      命令通知書起至緩起訴期滿前2 月止，接受法治教育3 小
      時、違法酒駕團體輔導1 場次，嗣該緩起訴處分經臺灣高
      等法院檢察署以98年度上職議字第10763 號駁回職權再議
      而告確定，緩起訴處分期間為98年10月9 日至99年10月8
      日，異議人已履行緩起訴處分之條件，且緩起訴期滿未經
      撤銷等事實，為異議人所不否認，復有前揭緩起訴處分書
      、處分書及臺灣高等法院被告前案紀錄表附卷可稽，應認
      為真。
（二）駕駛人履行檢察官緩起訴之處分命令，此等命令名義上雖
      非刑罰，但仍是一種特殊的處遇措施，造成駕駛人之財產
      減少或義務增加，性質上屬干預人民自由之處分，與刑事
      制裁無異，實質上則為刑事處罰（臺灣高等法院暨所屬法
      院98年法律座談會刑事類提案第24號決議參照）。
（三）檢察官為緩起訴處分並命向國庫支付款項者，其處分金之
      支付解釋上亦屬道路交通管理處罰條例第35條第8 項所規
      定之罰鍰，監理機關雖不得再為行政裁罰，惟若駕駛人所
      支付之緩起訴處分金，未達道路交通管理處罰條例第92條
      第3 項所定最低罰鍰基準規定者，依該條例第35條第8 項
      之規定，仍須補繳不足最低罰鍰之部分（臺灣高等法院97
      年11月法律座談會第39號提案研討結果參照）。
（四）本件異議人上開酒後駕車之行為，同時觸犯刑事法律及違
      反行政法上義務規定之行為，且經檢察官為緩起訴處分，
      並由受處分人依緩起訴處分命令支付具有罰金性質之處分
      金，是依前揭說明，異議本件酒後駕車行為，在繳納緩起
      訴處分金之範圍內，應認已經裁判確定處以罰金，原處分
      機關漏未斟酌及此，遽依道路交通管理處罰條例第35條第
      1 項第1 款暨違反道路交通管理事件統一裁罰基準表裁處
      受處分人罰鍰49500 元，自有未洽，惟受處分人所繳納之
      緩起訴處分金僅3 萬元，其金額仍低於依道路交通管理處
      罰條例第35條第1 項第1 款暨違反道路交通管理事件統一
      裁罰基準表應處之罰鍰49500 元，是就罰鍰部分仍應依該
      條例裁處繳納不足最低罰鍰之部分即19500 元。
五、綜上所述，受處分人確有在上開時、地，因酒後駕駛車輛，
    經測試呼氣中酒精濃度超過規定標準之違規行為，且經緩起
    訴處分，並已支付30000 元予國庫確定在案，原分機關未依
    前揭說明裁處異議人繳納不足最低罰鍰差額，而裁處異議人
    罰鍰49500 元部分，核與行政罰法第26條第1 項前段、第2
    項規定不符，異議人此部分之異議，為有理由，應由本院撤
    銷該部分之原處分，自為裁罰如主文第2 項所示。
據上論斷，依道路交通案件處理辦法第20條前段，裁定如主文。
中    華    民    國    99    年    12    月    30    日
                    交通法庭  法  官  楊麗文
以上正本證明與原本無異。
如不服本裁定，應於裁定送達後5日內向本院提出抗告狀。
                              書記官  柯凱騰
中    華    民    國    99    年    12    月    30    日

司法院資訊處製作；財團法人民間司法改革基金會備份。
